臺灣橋頭地方法院民事裁定
108年度消債清字第13號
聲請人即債  陳智遠即陳銘元
務人                
0000000000000000

0000000000000000

0000000000000000

0000000000000000

0000000000000000

上列當事人因消費者債務清理事件聲請清算，本院裁定如下：
    主  文
聲請人陳智遠即陳銘元自民國一百零八年五月二十九日下午四時
起開始清算程序。
命司法事務官進行本件清算程序。
    理  由
一、聲請意旨略以：聲請人即債務人陳智遠即陳銘元前向金融機
    構辦理消費借貸、信用卡契約等，致積欠無擔保債務計新臺
    幣（下同）11,681,705元，因無法清償債務，乃於民國107
    年7月間向本院聲請前置調解，惟因無法負擔債權人所提還
    款方案，而於同年8月16日調解不成立，因聲請人有不能清
    償債務或有不能清償之虞，復未經法院裁定開始更生程序或
    宣告破產，爰依法聲請准予裁定清算等語。
二、按「債務人不能清償債務或有不能清償之虞者，得依本條例
    所定更生或清算程序，清理其債務。」消費者債務清理條例
    （下稱消債條例）第3 條定有明文。衡以消費者與金融機構
    間債之關係之發生，係依契約自由原則及相互間之信賴為基
    礎，此為社會經濟活動得以維繫及發展之重要支柱，債務人
    經濟窘迫，固不應任其自生自滅，債權人一方之利益，仍不
    能因之摒棄不顧。是債務人於協商程序中，自應本於個人實
    際財產及收支狀況，依最大誠信原則，商討解決方案。如終
    究不能成立協商，於聲請更生或清算時，法院審酌上開條文
    所謂「不能清償或有不能清償之虞」，自宜綜衡債務人全部
    收支、信用及財產狀況，評估是否因負擔債務，而不能維持
    最基本之生活條件；所陳報之各項花費，是否確屬必要性之
    支出；如曾有協商方案，其條件是否已無法兼顧個人生活之
    基本需求等情，為其判斷之準據。
三、經查：
  ㈠聲請人前向金融機構辦理消費貸款、信用卡契約等，致現積
    欠無擔保債務至少為11,681,705元（含資產管理公司債務1,
    528,376元），因無法清償債務，乃於107年7月間，向本院
    聲請前置調解，但因無法負擔債權人所提還款方案而於107
    年8月16日調解不成立等情，有債權人清冊、財團法人金融
    聯合徵信中心前置協商專用債權人清冊、信用報告、調解筆
    錄等在卷可稽【見本院107年度司消債調字第156號卷（下稱
    消債調卷）第7至12頁、第16至21頁、第141至143頁】，堪
    認上情屬實。
  ㈡聲請人現任職於正詠科技有限公司，自陳每月收入22,380元
    ，依薪資明細單所示107年5月至8月之薪資總額為89,280元
    ，核每月平均薪資22,320元，而其106年度未有申報所得，
    現勞保投保於工會，名下無財產等情，此有財產及收入狀況
    書明書、綜合所得稅各類所得資料清單暨國稅局財產歸屬資
    料清單、勞工保險被保險人投保資料表、在職證明、薪資明
    細單附卷可證【見本院107年度消債更字第159號卷（下稱前
    案卷）第11頁、第70至71頁、消債調卷第4至5頁、第15頁、
    第22頁、第31頁】。則在查無聲請人有其他收入來源，佐以
    聲請人提出在職證明，並有薪資明細單為證，則聲請人自陳
    現每月收入約22,380元，尚非不可採信。
  ㈢至支出部分，聲請人稱需扶養母親。然按直系血親相互間，
    互負扶養之義務，民法第1114條第1款定有明文。查聲請人
    母親陳薛○○，名下無財產，106年度無申報所得，惟每月領
    有國民年金3,628元、勞保年金8,382元等情，有戶籍謄本、
    綜合所得稅各類所得資料清單及財產資料歸屬清單、郵局存
    摺內頁等件附卷可證（見前案卷第13至15頁、第22至24頁、
    消債調卷第14頁），扶養費用部分，依消債條例第64條之2
    第1、2項，並參照消民法第1118、1119條規定，其負扶養義
    務之程度，亦應考量其目前身負債務之窘境，所負擔之扶養
    義務能力，自非比一般，在無其他更為詳實之資料可供佐證
    之情形下，故本院認定以108年度高雄市最低生活費標準之1
    .2倍15,719元為標準，則扣除年金與1名手足分擔後，聲請
    人每月應支出之扶養費應以1,855元為度【計算式：(15
    ,719－12,020)÷2＝1,855】，聲請人主張每月扶養費3,000元
    ，尚屬過高；至聲請人個人日常生活必要費用部分，審酌聲
    請人負債之現況，基於社會經濟活動之互賴及誠信，該日常
    生活所需費用，自應節制開支，不得有超越一般人最低生活
    標準之享受，否則反失衡平，本院依消債條例第64條之2第1
    項，參酌衛福部社會司所公告歷年最低生活費標準，108年
    度高雄市最低生活費標準13,099元之1.2倍為15,719元，則
    聲請人每月最低生活費除有特殊情形並有證據證明者外，自
    宜以此為度，始得認係必要支出，而聲請人自陳現每月個人
    必要生活費為19,184元，已高於上開標準，惟未有提出相關
    證明，本院認應以上開標準15,719元列計為聲請人全部個人
    必要生活費，較為可採。
  ㈣綜上所述，以聲請人現每月所得22,380元為其償債能力基準
    ，扣除其每月個人之必要生活費用15,719元、扶養費1,855
    元後僅餘4,806元，而聲請人目前負債總額為11,681,705元
    ，以上開餘額按月攤還結果，約百年餘期間始能清償完畢，
    堪認聲請人確有不能清償債務或有不能清償之虞之情事。從
    而，聲請人主張已不能清償債務，聲請本院准予清算，依所
    舉事證及本院調查結果，即無不合。
四、末按「法院開始清算程序之裁定，應載明其年、月、日、時
    ，並即時發生效力。」、「法院裁定開始更生或清算程序後
    ，得命司法事務官進行更生或清算程序，必要時得選任律師
    、會計師或其他適當之自然人或法人一人為監督人或管理人
    。」，消費者債務清理條例第83條第1 項、第16條第1 項分
    別定有明文。本件聲請人其目前收入及財產狀況，不能履行
    債務，未償之債務亦屬不能清償，有如上述。從而，聲請人
    聲請清算，洵屬有據，應予准許，爰命司法事務官進行本件
    清算程序。
五、依消費者債務清理條例第11條第1 項、第83條第1 項、第16
    條第1 項，裁定如主文。
中　　華　　民　　國　 108　　年　　5 　　月　　29　　日
              　　民事庭　法　官　李姝蒓
以上正本係照原本作成。
本裁定已於108年5月29日下午4 時公告。
本裁定不得抗告。
中　　華　　民　　國　 108　　年　　5 　　月　　29　　日
  　                      書記官　郭南宏